【裁判字號】    99,裁,279
【裁判日期】    990129
【裁判案由】    商標異議
【裁判全文】
最  高  行  政  法  院  裁  定
                                       99年度裁字第279號
上  訴  人  桃園縣農會
代  表  人  甲○○
被 上訴 人  經濟部智慧財產局
代  表  人  乙○○
參  加  人  泉順食品企業股份有限公司
代  表  人  丙○○
上列當事人間商標異議事件，上訴人對於中華民國98年10月8日
智慧財產法院98年度行商訴字第89號判決，提起上訴，本院裁定
如下：
    主  文
上訴駁回。
上訴審訴訟費用由上訴人負擔。
    理  由
一、按智慧財產案件審理法未規定者，分別依民事、刑事或行政
    訴訟程序應適用之法律，又對於智慧財產法院之裁判（行政
    訴訟部分），除法律別有規定外，得上訴或抗告於終審行政
    法院，智慧財產案件審理法第1條及第32條分別定有明文。
    而對於高等行政法院判決之上訴，非以其違背法令為理由，
    不得為之，行政訴訟法第242條定有明文。依同法第243條第
    1項規定，判決不適用法規或適用不當者，為違背法令；依
    同法第243條第2項規定，判決有該條項所列各款情形之一者
    ，為當然違背法令。又提起上訴，應以上訴狀表明上訴理由
    並應添具關於上訴理由之必要證據，復為同法第244條第1項
    第4款及第2項所明定。是當事人提起上訴，如以原審判決有
    不適用法規或適用不當為理由時，其上訴狀應有具體之指摘
    ，並揭示該法規之條項或其內容；如以原審判決有行政訴訟
    法第243條第2項所列各款情形為理由時，其上訴狀應揭示合
    於該條款之事實。上訴狀或理由書如未依上述方法表明，或
    其所表明者顯與上開法條規定之違背法令情形不相合時，即
    難認為已合法表明上訴理由，其上訴自非合法。
二、緣上訴人前於民國（下同）96年4月11日以「日光大稻及圖
    」商標，指定使用於商標法施行細則第13條所定商品及服務
    分類表第30類之「鹽、醬油、調味醬、醋、調味用香料、米
    、麥、麥片、麵粉、穀製粉、綜合穀物纖維粉、粉圓、西谷
    米、粥、飯、筒仔米糕、速食麵、牛肉麵」、第32類之「汽
    水、果汁、礦泉水、綜合植物飲料、青草植物茶（包）、製
    飲料用糖漿製劑」及第33類之「酒（除啤酒外）」商品，向
    被上訴人申請註冊，經該局准列為註冊第0000000號商標（
    下稱系爭商標）。嗣參加人以系爭商標指定使用於第30類之
    鹽、醬油等商品之註冊有違商標法第23條第1項第11款、第
    12款及第13款規定，對之提起異議（參加人未就系爭商標第
    32類、第33類異議）。案經被上訴人審查，認系爭商標與據
    以異議註冊第947217號「日光daylight」商標（下稱據以異
    議商標）構成近似，復均指定使用於米、麥等同一或類似商
    品，有致相關消費者混淆誤認之虞，應有商標法第23條第1
    項第13款規定之適用，乃以97年10月29日中台異字第970211
    號商標異議審定書所為「第00000000號『日光大稻及圖』商
    標指定使用於第30類商品之註冊應予撤銷」之處分。上訴人
    不服，循序提起行政訴訟，經原審法院判決駁回後，提起本
    件上訴。
三、上訴意旨雖主張：(一)就系爭商標與據以異議商標是否近似暨
    其近似之程度而言，系爭商標乃是四個中文所組合而成，應
    全文讀之或觀之，不宜擷取片段而斷章取義，系爭商標乃日
    光大道，顯與參加人之日光「daylight」於讀音或文中意義
    顯有不同，原判決對此兩者似有誤斷。(二)就系爭商標及據以
    異議商標之圖樣外觀、圖形整體、觀念、讀音及圖樣底色之
    顏色，二者非屬相同或近似商標，不致造成相關公眾混淆誤
    認之虞，被上訴人不能僅憑二者均有「日光」二字而作為近
    似之理由，將所謂近似商標作無限之擴張，二商標圖樣主、
    客觀上絕無近似可言，無論被上訴人對於近似性判斷尺度標
    準為何，均難謂為近似商標。且依經濟部97年12月31日以經
    授智字第09720031750號令訂定發布，並於98月1月1日生效
    之「商標識別性審查基準」2.1.1關於獨創性標識之說明可
    知，系爭商標及據以異議商標並非屬相同或近似商標，應不
    致造成相關公眾混淆誤認之虞。(三)就系爭商標與據以異議商
    標使用商品包裝外觀、商品產製來源、推廣促銷方式、行銷
    管道及販賣場所而言，二者所使用商品之包裝不僅容量大小
    有所區別，包裝重量亦完全不同；上訴人商品係採桃園縣農
    會獨特之通路系統模式銷售商品；二者產製來源、推廣與促
    銷方式、購買族群、銷售管道及販賣場所均不相同，依一般
    社會通念及市場交易情形，不可能誤認二商標之商品為同一
    來源或者誤認二商標之使用人之間存在關係企業、授權關係
    、加盟關係或其他類似關係而產生混淆誤認情事，應無商標
    法第23條第1項第13款規定之適用，且系爭商標圖樣業已廣
    為消費者所熟悉之註冊商標等語。然原判決已就二商標是否
    近似暨其近似之程度、二商品是否類似暨其類似之程度、消
    費者對二商標之熟悉程度等，詳述其得心證之理由，並就上
    訴人之主張，何以不足採，分別予以指駁甚明，核其上訴意
    旨無非重述其在原審主張之歧異見解，對原審認定事實及適
    用法律之職權行使，指摘為不當，而非具體表明合於不適用
    法規、適用法規不當、或行政訴訟法第243條第2項所列各款
    之情形，難認對原判決之如何違背法令已有具體之指摘。依
    首開規定及說明，應認其上訴為不合法。
四、依行政訴訟法第249條第1項前段、第104條、民事訴訟法第9
    5條、第78條，裁定如主文。
中    華    民    國    99    年    1     月    29    日
                    最高行政法院第四庭
                        審判長法官  劉  鑫  楨
                              法官  侯  東  昇
                              法官  林  文  舟
                              法官  曹  瑞  卿
                              法官  陳  鴻  斌
以  上  正  本  證  明  與  原  本  無  異
中    華    民    國    99    年    2     月    2     日
                              書記官  邱  彰  德


司法院資訊處製作；財團法人民間司法改革基金會備份。
